【裁判字號】    91,交易,473
【裁判日期】    920108
【裁判案由】    過失致死等
【裁判全文】
臺灣板橋地方法院刑事判決                        九十一年度交易字第四七三號
    公  訴  人  臺灣板橋地方法院檢察署檢察官
    被      告  丁○○  男  三.
右列被告因過失致死等案件，經檢察官提起公訴（九十一年度偵字第九○三○號），
本院判決如左：
    主  文
丁○○服用酒類，不能安全駕駛動力交通工具而駕駛，處有期徒刑陸月。又因過失致
人於死，處有期徒刑拾月。應執行有期徒刑壹年參月。
    事  實
一、丁○○於九十一年五月十五日凌晨四時十五分前某時，與友人丙○○等人在位於
    臺北縣三重市某地之友人住處飲酒後，明知自己已無法安全駕駛動力交通工具，
    竟仍自該處駕駛車牌號碼為ＢＺ─三九三五號自用小客車，沿臺北縣三重市○○
    街一二五巷往高速公路方向行駛。於同日四時十五分行經該巷與仁義街交岔路口
    時（該交岔路口於仁愛街一二五巷道路設有閃光紅燈，於仁義街部分設有閃光黃
    燈，最高速限為每小時三十公里），原應注意汽車行駛時，駕駛人應注意車前狀
    況及兩車併行之間隔，並隨時採取必要之安全措施，行車速度應依標誌或標線之
    規定，及汽車行駛至交岔路口，其行進應遵守燈光號誌之指示，而案發當時天候
    晴，雖為夜間但有照明，路面乾燥且無缺陷及障礙物，視距良好，並無不能注意
    之情形；乃丁○○因受酒精影響，無法妥適操控車輛，並冒然以時速每小時六十
    至七十公里之高速行駛，復未注意車前狀況，亦未依閃光紅燈特種閃光號誌之指
    示停車讓幹道車通行後再開，致反應不及而撞及適自左方仁義街駛來、由楊勝雄
    酒後駕駛（血中酒精濃度達一六四點九二mg/dl，相當於呼氣所含酒精濃度每公
    升零點八二四六毫克）並附載乙○○、車牌號碼為ＱＵＫ─六０一號、亦疏未注
    意依閃光黃燈特種閃光號誌之指示減速接近之機車，致楊勝雄、乙○○人車倒地
    ，造成楊勝雄頭部外傷左側急性硬腦膜下血腫、左側大腦顳葉血腫及第六頸椎壓
    迫性骨折之傷害，乙○○亦受有身體多處擦傷、尾骨挫傷、右膝、右踝挫傷疼痛
    等傷害，經警據報到場測得丁○○呼氣中所含酒精濃度達每公升零點四六毫克。
    嗣楊勝雄經緊急送醫診療，仍於同年月十九日三時四分因本件車禍造成之顱內出
    血而不治死亡。
二、案經乙○○告訴及臺北縣政府警察局三重分局報告臺灣板橋地方法院檢察署檢察
    官偵查起訴。
    理  由
一、犯罪事實之認定：
  (一)訊之被告丁○○對於右揭酒後超速，復未注意車前狀況及依閃光紅燈特種閃光號
    誌之指示停車讓幹道車通行後再開，致反應不及而撞及楊勝雄、乙○○所騎乘之
    機車，並造成被害人楊勝雄死亡及告訴人乙○○成傷之事實，俱自白不諱在卷，
    核與告訴人乙○○指述之情節大抵一致，復有卷附道路交通事故調查報告表、現
    場相片、酒精測試結果列印報告與測試觀察紀錄表及診斷證明書四份等存卷足稽
    ，堪信被告自白應與事實相符。而被害人楊勝雄因本件車禍造成之顱內出血而不
    治死亡之事實，亦經臺灣板橋地方法院檢察署檢察官督同法醫師相驗屬實，並製
    有相驗筆錄、相驗屍體證明書、驗斷書及被害人相驗照片可考。
  (二)按「汽車駕駛人有左列情形之一者，不得駕車：二飲用酒類或其他類似物後其吐
    氣所含酒精濃度超過每公升零點二五毫克或血液中酒精濃度超過百分之零點零五
    以上者。」、「汽車行駛時，駕駛人應注意車前狀況及兩車併行之間隔，並隨時
    採取必要之安全措施。」、「行車速度，依標誌或標線之規定」、「汽車行駛至
    交岔路口，其行進、轉彎，應依左列規定：一  應遵守燈光號誌或交通警察之指
    示，遇有交通警察指揮與燈光號誌並用時，以交通警察之指揮為準。」、「特種
    閃光號誌各燈號顯示之意義如左：一閃光黃燈表示『警告』，車輛應減速接近，
    注意安全，小心通過。二閃光紅燈表示『停車再開』，車輛應減速接近，先停止
    於交岔路口前，讓幹道車優先通行後認為安全時，方得續行。」，道路交通安全
    規則第一百十四條第二款、第九十四條第三項、第九十三條第一項、第一百零二
    條第一項第一款、道路交通標誌標線號誌設置規則第二百十一條第一項分別規定
    甚明，被告駕駛汽車自應依上開規定而為注意。且案發當時天候晴，雖為夜間但
    有照明，路面乾燥且無缺陷及障礙物，視距良好，並無不能注意之情形，此有卷
    附道路交通事故調查報告表及現場相片可稽；乃丁○○因受酒精影響，無法妥適
    操控車輛，並冒然以時速每小時六十至七十公里之高速行駛，復未注意車前狀況
    ，亦未依閃光紅燈特種閃光號誌之指示停車讓幹道車通行後再開，致反應不及而
    撞及適自左方仁義街駛來由楊勝雄駕駛之機車，並造成楊勝雄死亡及告訴人乙○○成傷，其該等死亡及傷害之結果為有過失並具相當因果關係之情甚明。
  (三)雖被告尚辨稱被害人楊勝雄當時並未依規定配戴安全帽云云，然此為告訴人所嚴
    予否認，且依卷附道路交通事故調查報告表第二十九項之記載，被害人楊勝雄確
    有配戴安全帽，是以被告空言而為此項置辯，自無足採信。而被害人楊勝雄雖亦
    有酒後駕駛（血中酒精濃度達一六四點九二mg/dl，相當於呼氣所含酒精濃度每
    公升零點八二四六毫克）及未注意依閃光黃燈特種閃光號誌之指示減速接近之疏
    失，此經被告與證人即當時由被告附載之丙○○供述在卷，並有臺北縣政府警察
    局三重分局九十一年六月二十日重警刑字第○九一○○一六六九八號函附聯合醫
    事檢驗所對楊勝雄血清中酒精濃度檢測報告乙紙可據，然被告既有前述未盡注意
    義務之情事，則告訴人違規之與有過失或可為民事上肇事責任分擔之問題，而仍
    無可解免被告過失之刑責，臺灣省臺北縣區車輛行車事故鑑定委員會鑑定結果亦
    同此認定，有該會九十一年八月二十九日北鑑字第九一○九四四號鑑定意見書存
    卷足按。
  (四)另被害人家屬楊甲○○雖質稱被告應係於執行業務中造成本件車禍肇事云云，惟
    查被告固係受僱於臺北醫學院教授戊○○擔任個人座車司機，本件被告駕駛之車
    輛亦係戊○○所有，惟其平日工作情形係於早上接送戊○○自住處前往臺北醫學
    院上班，下午三、四時再接戊○○返家，其後被告即將車輛停放在臺北醫學院停
    車場或由被告駛回自已住處，而本件車禍係被告下班後，自行駕駛該車前往臺北
    縣三重市與友人會面飲酒，酒後並搭載友人丙○○欲先送丙○○返家之途中所發
    生，此經被告及證人戊○○、丙○○均供陳一致在卷，核與證人即到場處理之警
    員己○○在本院審理中所證稱：「我們接到勤務中心通知，我到的時候，當時被
    害人正要被抬上救護車到縣立醫院，救護車走了之後，現場還有被告及他的朋友
    ，我就在現場繪製現場圖。」、「（問：當時被告跟何在在一起？）有壹個他的
    朋友。有看他的證件，但是沒有做紀錄。他們說他們一起喝酒，坐在被告所開的
    車上。那個人個子小小的，大概年紀三、四十歲。」、「（問：你在現場有沒有
    看到一位老先生？）我到的時候，現場就是他們兩人，旁邊有人說就是他們兩人
    撞到的。我沒有看到其他人在車上。現場也沒有其他人在跟他們交談。」（參本
    院九十一年十二月二十五日審判筆錄）相符，並與證人丙○○、戊○○之年齡情
    形合致（丙○○係五十一年七月五日生，戊○○係十二年十二月二十二日生），
    足認被告所辯應屬實情，則本件車禍之發生並非於被告執行業務之時所肇致，應
    無疑義，被告此部分所辯尚堪採信。
  (五)綜上所述，本件事證明確，被告過失傷害之犯行堪為認定。
二、論罪科刑之法律適用：
        核被告丁○○所為，係犯刑法第一百八十五條之三服用酒類不能安全駕駛動
    力交通工具而駕駛之公共危險罪、、第二百七十六條第一項之過失致死罪及同法
    第二百八十四條第一項之過失傷害罪。被告以一過失行為造成被害人楊勝雄死亡
    及告訴人乙○○受傷之結果，分別侵犯不同主體之生命及身體法益，同時觸犯過
    失致人於死罪及過失傷害罪名，為想像競合犯，應依刑法第五十五條之規定，從
    其中較重之過失致人於死罪處斷。其所犯上開公共危險罪及過失致人於死罪二罪
    間，犯意各別，行為互殊，罪名有異，應予分論併罰。被告酒醉駕車，因而致人
    死亡及受傷，所犯過失致人於死及過失傷害罪應依道路交通管理處罰條例第八十
    六條第一項規定加重其刑。爰審酌酒後駕車之危害及酒後不應駕車之觀念，已透
    過學校教育、政令宣導及各類媒體廣為介紹傳達各界週知多年，被告對於酒後不
    能駕車，及酒醉駕車之危險性，應有相當之認識，詎其明知飲酒後，不能安全駕
    駛，猶駕車上路，顯心存僥倖，並乏尊重其他用路人生命、財產安全之觀念，甚
    為可訾，並其過失之程度、造成之危害，及在偵審中尚能坦認犯行，惟尚未與被
    害人成立民事上和解等犯罪後態度之一切情狀，分別量處如主文所示之刑，並定
    其應執行之刑，以資儆懲。
據上論斷，應依刑事訴訟法第二百九十九條第一項前段、道路交通管理處罰條例第八
十六條第一項、刑法第一百八十五條之三、第二百七十六條第一項、第五十五條、第
五十一條第五款、罰金罰鍰提高標準條例第一條前段、第二條，判決如主文。
本案經檢察官高智美到庭執行職務。
中      華      民      國      九十二      年      一      月    八    日
                                  臺灣板橋地方法院刑事第二庭
                                          法  官  楊  博  欽
右正本證明與原本無異。
如不服本判決，應於判決送達後十日內，向本院提出上訴狀。
                                          書記官  潘  文  賢
中      華      民      國      九十二      年      一      月    八    日
附錄本案論罪科刑法條全文：
中華民國刑法第一百八十五條之三：
  服用毒品、麻醉藥品、酒類或其他相類之物，不能安全駕駛動力交通工具而駕駛者
  ，處一年以下有期徒刑、拘役或三萬元以下罰金。
中華民國刑法第二百七十六條
  因過失致人於死者，處二年以下有期徒刑、拘役或二千元以下罰金。
  從事業務之人，因業務上之過失犯前項之罪者，處五年以下有期徒刑或拘役，得併
  科三千元以下罰金。
中華民國刑法第二百八十四條
  因過失傷害人者，處六月以下有期徒刑、拘役或五百元以下罰金，致重傷者，處一
  年以下有期徒刑、拘役或五百元以下罰金。
  從事業務之人，因業務上之過失傷害人者，處一年以下有期徒刑、拘役或一千元以
  下罰金，致重傷者，處三年以下有期徒刑、拘役或二千元以下罰金。


司法院資訊處製作；財團法人民間司法改革基金會備份。
